臺灣臺中地方法院刑事判決　　　　　　　96年度易字第4080號
公　訴　人　臺灣臺中地方法院檢察署檢察官
被　　　告　丙○○
上列被告因詐欺案件，經檢察官提起公訴（九十六年度偵緝字第
二一０二號），本院判決如下：
    主    文
丙○○幫助共同意圖為自己不法之所有，以詐術使人將本人之物
交付，處有期徒刑陸月，如易科罰金，以新台幣壹仟元折算壹日
，減為有期徒刑月，如易科罰金，以新台幣壹仟元折算壹日。
    犯罪事實
一、丙○○前曾因擄人勒贖案件，經本院以九十二年度少重訴字
    第十號判處有期徒刑四年二月確定，甫於民國九十五年九月
    二十二日縮短刑期假釋出監，現仍假釋中。詎丙○○於九十
    六年一月十七日下午二時許，在可預見其友人甲○○無故取
    得其所有之帳戶及提款卡使用，其後可能將所取得之帳戶交
    予他人供作遭詐欺取財之受害人匯款時指定帳戶使用，以俾
    利於迴避員警之查緝，且其發生不違背本意之情形下，仍基
    於幫助他人詐欺取財之不確定故意，在位於臺中市○○區○○路二段五五號之台新國際商業銀行北臺中分行附近，將其
    於九十六年一月十七日當日申請取得之台新國際商業銀行北
    臺中分行帳號00000000000000號帳戶（下稱
    台新銀行帳戶）之存摺、印章及提款卡（含密碼，下稱帳戶
    資料）交予甲○○（經檢察官另為不起訴處分在案）取走，
    並任由甲○○將上開帳戶資料交予不詳年籍之詐欺集團成員
    取得。而該某一不詳年籍之詐欺集團成員取得上揭帳戶資料
    後，即與所屬詐欺集團成員共同基於意圖為自己不法所有之
    詐欺取財犯意聯絡，於九十六年一月二十三日，先由集團內
    某一不詳年籍之女子撥打電話向乙○○佯稱因乙○○換發身
    分證時不慎洩漏個人資料而涉及詐欺取財案件後，再由該集
    團內某一不詳年籍之男子打電話向乙○○佯稱此事須打某一
    電話向高雄地檢署檢察官詢問如何處理，而乙○○遂依指示
    撥打該線電話詢問，斯時該集團內某一不詳年籍之男子即另
    佯裝為檢察官並向乙○○表示須匯款一百萬元至丙○○檢察
    官上開帳戶內方可解決，致乙○○因此陷於錯誤，而於九十
    六年一月二十三日，至臺北富邦商業銀行前鎮分行內，依指
    示將所有新台幣（下同）一百萬元款項匯入至丙○○上揭帳
    戶內。嗣經乙○○向高雄地方法院檢察署查證後知悉受騙而
    報警處理後，經警查得上揭帳戶係丙○○本人所申請，始循
    線獲悉上情。
二、案經臺中市警察局第五分局報請臺灣臺中地方法院檢察署檢
    察官提起公訴。
    理    由
一、訊據被告丙○○固對其所申設之上開台新銀行帳戶內有筆一
    百萬元之匯款，且其該時因已將上開帳戶資料交予友人甲○○而已未持有該台新銀行帳戶之存摺、印章及提款卡（含密
    碼）等情供承不諱；惟仍矢口否認有上開幫助詐欺取財之犯
    行，辯稱：其所有上開台新銀行帳戶之存摺、印章及提款卡
    （含密碼）係其友人甲○○以欲供薪資轉帳之用而借取，其
    不知該帳戶事後遭詐欺集團成員使用云云。經查：
（一）上開台新銀行帳戶乃由被告本人申設後交予其友人甲○○
      使用，然隨後旋即於九十六年一月二十三日遭詐欺集團以
      上開方式向被害人乙○○施用詐術後，要求被害人乙○○
      將上開款項匯入該台新銀行帳戶，乙○○因此匯入上開款
      項，該台新銀行帳戶則遭列為警示帳戶等情，業為被告所
      不爭執，且據被害人乙○○在警詢中指訴歷歷（詳見警卷
      第十二頁），復經同案被告甲○○於警詢中自承伊確有取
      走被告上開帳戶等語在卷，且有高雄市政府警察局前鎮分
      局受理刑事案件報案三聯單、被害人乙○○提出之匯款單
      、高雄市政府警察局前鎮分局瑞隆派出所受理詐騙帳戶通
      報警示、詐騙電話斷話簡便格式表（詳見警卷第十四頁至
      第十五頁）、台新國際商業銀行九十六年二月八日台新作
      集字第九六０一九五一號函附被告開戶資料及自九十六年
      一月十七日開戶日起至九十六年二月七日止之資金往來明
      細（詳見警卷第十八至二三頁）、詐欺集團偽造之高雄地
      檢署函及法務部高雄行政執行處函（詳見警卷第二四頁、
      第二五頁）及通聯調閱查詢單（詳見警卷第二六至二九頁
      ）在卷足參，則被告上開台新銀行帳戶業遭詐欺集團供作
      詐騙被害人乙○○之人頭帳戶使用，自甚為明確。
（二）次者，被告雖辯以上情；而查，被告前於警詢及偵查中辯
      稱上開帳戶係甲○○要其申設供甲○○使用，其一開戶完
      取得後未曾使用即遭友人甲○○借走等情，固與同案被告
      甲○○前於警詢中所陳情節相符（因尚無證據足認甲○○
      之警詢陳述有何受脅迫或以其他不正方式取得之情形，且
      證人甲○○於本院審理中迭經傳、拘未獲，又被告對證人
      甲○○之警詢筆錄之證據能力復未予爭執，自有證據能力
      ），堪認屬實。然查，被告前於警詢及偵查中辯稱上開帳
      戶資料係因甲○○在便利商店工作，並以欲供該工作薪資
      轉帳之用所借取，其不知甲○○為何不自己去開戶云云，
      不僅顯與同案被告甲○○於警詢中陳稱上開帳戶係伊欲向
      地下錢莊借錢，而被告開戶取得上開帳戶後，伊即向被告
      取得並交予地下錢莊等情不符，且核諸被告於本院行準備
      程序及審理中先後供稱：「甲○○說他證件沒有帶沒有辦
      法辦，所以才叫我辦，我開這個帳戶沒有要做什麼，也不
      是一開戶就要給甲○○的。」（詳見本院案卷第十五頁、
      「我認識甲○○七、八年，……甲○○在這段期間都沒有
      在工作。我有入監二年多，不知他這二年多在做什麼，我
      出監後是甲○○找我，我不知道他在做什麼工作。（改稱
      ：聽說他有在便利商店及新竹貨運工作）」（詳見本院審
      理筆錄）等情，不僅前後不一，復與被告前於警詢及偵查
      中所辯上開情節有所矛盾，亦即被告對於其究係因何故而
      申設上開帳戶，且甲○○該時究有無在便利商店上班而須
      借用上開帳戶使用，以及甲○○因何不自行申設帳戶使用
      等情前後所述顯不一致，自堪認被告上開所辯，顯屬無據
      ，而被告申設並交付上開帳戶資料予甲○○時，當已知悉
      甲○○取得上開帳戶資料並非欲供己上開用途始要求申設
      並借用，而係旋將欲交予他人任意使用者，至為明確。
（三）另者，因詐欺集團若未得原帳戶所有人同意而加以使用帳
      戶資料時，則詐得金額可能因原帳戶所有人至金融機構辦
      理掛失止付，致無法提領詐得金額或可能遭原帳戶所有人
      提領一空，而詐騙所得之金額動輒上萬元，遠較購買或承
      租帳戶使用之微薄款項為鉅，是詐欺集團衡情均不致以未
      得原帳戶所有人同意之帳戶作為詐騙被害人之出入往來帳
      戶，而甘冒可能遭原帳戶所有人凍結帳戶補辦存摺資料領
      款，致無法提領之風險，基此，益徵被告交付上開帳戶資
      料予甲○○，顯係任由甲○○將上開帳戶資料交予不詳年
      籍之詐欺集團成員取得，而有容認他人任意使用之情，堪
      可認定。又按刑法上之故意，分直接故意（確定故意）與
      間接故意（不確定故意），「行為人對於構成犯罪之事實
      ，明知並有意使其發生者」為直接故意；又「行為人對於
      構成犯罪之事實，預見其發生而其發生並不違背其本意者
      」為間接故意；而參以郵政儲金或銀行帳戶可供款項之存
      匯、提領，一般人均可輕易申請開設，並無任何資格條件
      之限制，苟有使用金融存款帳戶之正當用途，自以使用其
      本人或可信賴之親友申請之帳戶，最為便利安全，始可避
      免帳戶名義人反悔或心存歹念，利用通知掛失止付、變更
      存戶印鑑圖章或換摺之方式，將帳戶內之款項領走一空，
      反致使用帳戶人蒙受損失，苟非為犯罪等不法目的或為掩
      飾自己真實身分，並藉以逃避查緝，依常情並無捨棄自己
      申設帳戶而迂迴以花費金錢或其他方法向無相當信賴關係
      之陌生人取得帳戶使用之理，且近年來以詐欺取財等犯罪
      類型層出不窮，該等犯罪，多數均係利用他人帳戶作為詐
      欺所得財物之出入帳戶，業經媒體廣為披載，是依一般人
      通常之知識、智能及經驗，均已詳知向陌生人購買、承租
      或其他方法取得帳戶者，多係欲藉該帳戶取得不法犯罪所
      得，且隱匿帳戶內資金之實際取得人之身分，以逃避追查
      ，則被告係成年且有智識之人，對此亦應知之甚詳，自難
      諉稱不知，故被告對於交付上開台新銀行帳戶資料予甲○○，甲○○將再交予某一姓名年籍不詳之詐欺集團成員取
      得，將可能被用來作為詐欺取財等非法用途上，應有所預
      見，且不違背其本意。是以，被告猶仍提供其所有上開台
      新銀行帳戶予不詳年籍不詳之詐欺集團成員使用，當堪認
      被告亦有容認該詐騙集團成員將被告所有上開帳戶作為詐
      欺取財之匯款指定帳戶使用，準此，被告顯有幫助詐欺取
      財之不確定故意存在，應堪認定。再按刑法上之幫助犯，
      係指以幫助之意思，對於正犯資以助力，而未參與實施犯
      罪之行為者而言；查本件被告將其所有之台新銀行帳戶提
      供予該名作為遭詐欺取財之受害人匯款指定之帳戶，乃係
      基於幫助他人詐欺取財之犯意，而被告提供上開帳戶之行
      為，復屬詐欺取財構成要件以外之行為，則被告自屬以幫
      助之意思，參與詐欺取財構成要件以外之行為，應以詐欺
      取財之幫助犯論。基上可證，本案事證明確，被告之犯行
      ，堪予認定。
二、查上開年籍不詳之成年人組成之詐騙集團，共同基於意圖為
    自己不法所有之犯意聯絡，以上開之方式為詐術，使被害人
    乙○○陷於錯誤，而將本人之物交付，該等不詳之成年人所
    為，係犯刑法第二十八條、第三百三十九條第一項之共同詐
    欺取財罪。被告將上開帳戶等物供該等不詳年籍之成年人詐
    取財物，核其所為，係幫助犯刑法第三百三十九條第一項之
    共同詐欺取財罪。被告幫助該等詐欺集團人員犯罪，為幫助
    犯，依刑法第三十條第二項之規定，按正犯之刑減輕之。爰
    審酌被告隨意提供其所有之台新銀行帳戶供他人非法使用，
    將助長社會犯罪風氣，可能導致真正犯罪者逍遙法外，其行
    為殊屬不當，又被害人在財產上受有甚大損害，心理上亦受
    有相當之痛苦，對於此違背常態之交易資料，被告猶辯稱不
    知係出於不法行為，且其存摺及提款卡係因正當用途而交予
    友人甲○○使用云云，且犯罪後仍希圖狡辯以脫免刑責，毫
    無懺悔之意，惟念及被告本身並未實際參與本件詐欺取財之
    犯行，責難性較小等一切情狀，量處如主文所示之刑，並諭
    知易科罰金之折算標準。查被告所犯幫助詐欺取財之罪，其
    犯罪時間係在九十六年四月二十四日以前，合於中華民國九
    十六年罪犯減刑條例之減刑條件，是應依該減刑條例第二條
    第一項第三款之規定，減其宣告刑二分之一，故減為有期徒
    刑三月，並依該條例第九條之規定，諭知易科罰金之折算標
    準。至被告於九十六年七月十一日之中華民國九十六年罪犯
    減刑條例施行前，雖經地檢署通緝，未於九十六年十二月三
    十一日以前自動歸案接受審判，而於九十六年七月十二日甫
    遭緝獲；然此既與同條例第五條之規定不符，自仍得依該條
    例減刑，併此說明。
據上論斷，應依刑事訴訟法第二百九十九條第一項前段，刑法第
三十條第一項、第二項、第三百三十九條第一項、第四十一條第
一項前段，刑法施行法第一條之一，中華民國九十六年罪犯減刑
條例第二條第一項第三款、第七條、第九條，判決如主文。
中　　華　　民　　國　　96　　年　　11　　月　　21　　日
              刑事第四庭  審判長法　官  林宜民
                                法  官  林學晴
                                法  官  許惠瑜
以上正本證明與原本無異。
如不服本判決，應於判決送達後十日內向本院提出上訴狀，上訴
於臺灣高等法院臺中分院( 須附繕本 )。
                                書記官　陳佳君
中　　華　　民　　國　　96　　年　　11　　月　　21　　日
附錄論罪科刑實體法條文：
刑法第三百三十九條 (普通詐欺罪) ：
意圖為自己或第三人不法之所有，以詐術使人將本人或第三人之
物交付者，處五年以下有期徒刑、拘役或科或併科一千元以下罰
金。(罰金部份業經提高十倍為一萬元)
以前項方法得財產上不法之利益或使第三人得之者，亦同。
前二項之未遂犯罰之。
刑法第三十條：
幫助他人犯罪者，為從犯。雖他人不知幫助知情者，亦同。
從犯之處罰，得按正犯之行減輕之。
